臺灣高等法院臺南分院民事判決
110年度勞上易字第7號
上  訴  人  台灣中油股份有限公司
法定代理人  李順欽  
訴訟代理人  鄧振榮  
            林昱璿  
被上訴人    莊明賓  
            周治明  
            林清河  
上三人共同
訴訟代理人  嚴天琮律師
上列當事人間請求給付退休金差額等事件，上訴人對於中華民國
110年1月19日臺灣嘉義地方法院第一審判決（109年度勞訴字第2
1號），提起上訴，本院於110年7月15日言詞辯論終結，判決如
下：
    主  文
上訴駁回。
第二審訴訟費用由上訴人負擔。
    事實及理由
一、本件上訴人之法定代理人原為歐嘉瑞，嗣於本件審理中變更
    為李順欽，有行政院民國（下同）110年2月18日院授人培字
    第1100012489號函、經濟部110年2月18日經人字第11003655
    080號函、公司變更登記表可稽（見本院卷第101至109頁）
    ，並經李順欽具狀聲明承受訴訟（見本院卷第99至100頁）
    ，核與民事訴訟法第176條規定並無不合，應予准許。
二、被上訴人莊明賓、周治明、林清河（下稱被上訴人3人）主
    張：伊等先後受僱於上訴人，任職單位如附表一「任職單位
    」欄所示，每月除應領取薪資外，上訴人均按夜班次數發放
    夜點費（下稱系爭夜點費），其中就莊明賓、周治明部分，
    並按月依值班次數額外給付值夜費（下稱系爭值夜費），系
    爭夜點費、值夜費均屬伊等固定、常態所得預期之工作報酬
    ，且與伊等提供之勞務有對價關係，具有勞務對價性及經常
    性給與之性質，屬工資之一部分，應列入平均工資計算。惟
    伊等於109年7月1日結清舊制年資退休金時，上訴人竟未將
    系爭夜點費、值夜費計入伊等之平均工資計算，伊等結清舊
    制前3個月及前6個月平均夜點費及值夜費分別如附表一「結
    清舊制前3個月平均」、「結清舊制前6個月平均」欄所示，
    伊等請求上訴人補發上開結清舊制前年資退休金差額，經上
    訴人拒絕等情。爰依勞工退休金條例第11條第1項、第3項、
    勞動基準法（下稱勞基法）第55條之規定，求為命上訴人給
    付如附表二「應補結清舊制年資退休金額」欄所示金額加計
    自附表二「利息起算日」欄所示日期起算之法定遲延利息之
    判決（原審為上訴人敗訴之判決，上訴人聲明不服，提起上
    訴）。並答辯聲明：上訴駁回。
三、上訴人則以：伊雖於正常工資外，另固定給付系爭夜點費予
    輪值小夜、大夜班之勞工，惟依系爭夜點費之起源、沿革、
    性質、調整、發放方式及勞基法施行細則第10條第9款修法
    歷程，併參酌國營事業之夜點費非行政院核定且經勞雇雙方
    合意列為工資之項目，及系爭夜點費未因員工之工作內容、
    經驗、學歷、技能、年資、職級、勞心勞力之程度而異，可
    知系爭夜點費之給付僅為勉勵、恩惠性給與，而不具勞務給
    付對價性。又系爭值夜費之給付，係因莊明賓、周治明分別
    於阿里山、大埔加油站服務，值夜時雖負責保全工作，然僅
    有留守性質，而依勞動部108年3月12日發布修正事業單位實
    施勞工值日（夜）應行注意事項之值日夜定義，值夜並非正
    常工作內容與時間之延伸，與加班概念不同，且必實際值夜
    者始得領取，未具常態性，亦應為恩惠性措施。是系爭夜點
    費、值夜費，均不具有「勞務對價性」及「給與經常性」之
    要件，非屬勞基法第2條第3款所稱之工資，而不得列入平均
    工資計算。況被上訴人3人於辦理舊制結清時，均簽署有年
    資結清協議書，對舊制結清之平均工資計算並不包括系爭夜
    點費及值夜費，應知之甚詳，不得再為請求等語，資為抗辯
    。並上訴聲明：㈠原判決廢棄。㈡被上訴人3人在第一審之訴
    駁回。
四、兩造不爭執之事項：
  ㈠被上訴人3人均為上訴人之在職員工，任職單位如附表一「任
    職單位」欄所示。其等均於109年7月1日結清舊制年資退休
    金，其等依勞基法施行前、後計算之退休金基數如附表二「
    勞基法施行前基數」、「勞基法施行後基數」欄所示。
  ㈡被上訴人3人有於109年5至6月間簽署原審卷第99至104頁所示
    之「年資結清協議書」，該協議書第2條約定：「結清舊制
    之年資採計、基數計算方式，悉依據『經濟部所屬事業人員
    退休撫卹及資遣辦法』及勞動基準法等相關規定辦理。平均
    工資之計算悉依據行政院82年12月15日台82經44010號函核
    定『經濟部所屬事業機構列入計算平均工資之給與項目表』之
    規定辦理；平均工資内涵加班費之計算悉依據『經濟部所屬
    事業指派加班控管注意事項』第4點第2款規定辦理。」。
  ㈢上訴人前發給被上訴人3人之結清舊制年資退休金，並未將系
    爭夜點費或值夜費計入被上訴人3人之平均工資計算。被上
    訴人3人之結算舊制年資前3個月、6個月之平均夜點費、值
    夜費如附表一所載。
  ㈣如應將系爭夜點費或值夜費計入平均工資計算退休金，則上
    訴人應補給被上訴人3人之結清舊制年資退休金額及遲延利
    息之計算均如附表二所載。
五、兩造爭執之事項：
  ㈠系爭夜點費、值夜費是否屬於工資？
  ㈡被上訴人3人主張應將系爭夜點費、值夜費納入退休平均工資
    計算，請求補發如附表二「應補結清舊制年資退休金額」欄
    所示之差額，有無理由？
六、得心證之理由：
  ㈠系爭夜點費、值夜費是否屬於工資？
  ⒈按「工資係勞工因工作而獲得之報酬，包括工資、薪金及按
    計時、計日、計月、計件以現金或實物等方式給付之獎金、
    津貼及其他任何名義經常性給與均屬之。」，勞基法第2條
    第3款定有明文。次按「工資」，應屬勞務之對價及經常性
    之給與，至於其給付名稱為何，現金或實物，則非所問。又
    所謂「經常性之給與」，係指在一般情形下，經常可以領得
    之給付即屬之，舉凡某種給與係屬工作上之報酬，在制度上
    具經常性者，均得列入平均工資以計算退休金；而所謂「對
    價性」，則著重於勞方所付出之勞力與資方之給付是否有對
    價平衡關係。是以系爭夜點費、系爭值夜費是否為工資之一
    部分，自應以系爭夜點費、系爭值夜費是否為勞工給付勞務
    之對價，且屬經常性給與為判斷依據。又判斷某項給付是否
    為工資，應具體認定，不因形式上所用名稱為何而受影響；
    而恩惠性給與係指雇主為改善勞工生活所為之補助性、偶然
    性、任意性或勉勵性等臨時起意而與工作無關之給與。
  ⒉有關系爭夜點費部分：
  ⑴查，依兩造不爭執之事項㈠所示，被上訴人3人均為上訴人之
    在職員工，任職單位如附表一「任職單位」欄所示，則被上
    訴人3人為勞基法第2條所稱之勞工，上訴人為該法條所稱之
    雇主，至為明確。
  ⑵次查：①被上訴人3人於任職期間，每月除領取薪資外，復按
    月依上班之日數額外領取系爭夜點費；而上訴人員工之作業
    方式，係24小時3班之常態輪班制，系爭夜點費係上訴人在
    薪資外，特針對所屬輪值小夜班、大夜班之工作人員所發給
    ，其金額為固定，小夜班250元、大夜班400元，並不因員工
    之工作內容、年資、級職不同，而有差別；且依工作性質，
    被上訴人3人等於夜間工作乃該公司所屬員工一貫性、常態
    性之工作型態，而須固定輪值夜班乃為被上訴人3人固定之
    工作，與一般公司行號為應付臨時性之業務需求偶而為之者
    有間，且上訴人就被上訴人3人任職期間須輪值夜班，及夜
    班之工作人員固定發給夜點費，並不爭執；據此，上開夜點
    費既係針對有輪值大夜班、小夜班之勞工所給與，其金額固
    定，並不因勞工之工作內容、年資、級職不同而有差別，僅
    未實際值班，則不得領取夜點費；顯然上開夜點費之給與，
    已成為被上訴人3人因特定工作條件所形成固定常態工作中
    可取得之給與，自屬被上訴人3人因經常性提供勞務所得之
    報酬，揆諸前揭說明，即具有「勞務對價性」及「經常性給
    與」之性質。②況於夜間工作，因違反人體正常生理時鐘運
    作，將導致勞工作息不正常、疲倦程度增加，進而影響勞工
    家庭生活、人身安全，不利於勞工之生活及健康，是以，勞
    基法第48、49條乃明文規定限制童工、女工於此時段內工作
    ，且勞工通常亦不願意在此時段服勤。然就上訴人即雇主而
    言，如能採取日夜輪班制作業，亦有助於其充分利用既有設
    備及產能而獲得較多利益，則相較於日班勞工，上訴人對輪
    值大、小夜班之勞工，給予較日班勞工為高之工資，自屬合
    理，亦不違反勞基法有關薪資平等原則之規定。足見系爭夜
    點費係因環境、時間等特殊工作條件而對勞工所增加提出之
    現金給付，究其本質應具有「勞務對價」及「經常性給與」
    。
  ⑶上訴人固辯稱：依系爭夜點費之制度沿革，最早係為給予探
    井值夜人員夜間膳食津助，乃勉勵、體恤值夜班之員工於夜
    間辛勞工作所給與，幾經修改始改發現金，且其金額不定期
    調整，調整幅度亦未確定，與物價指數較為相關，益證系爭
    夜點費之給與，為恩惠性給與，而非勞務對價性乙節。惟勞
    基法第2條第3款就工資所為定義，只要符合係為勞務之對價
    及經常性給與之特質要件，以現金或實物等方式之經常性給
    予均屬之，自不因給付名稱不同而受限制，或以雇主主觀之
    意思為據，而應基於客觀事實判斷之，上訴人給付內容之變
    動，並不影響係屬勞工於夜間工作報償之性質。而被上訴人
    3人每月固定輪值大夜班或小夜班，按月領取系爭夜點費，
    並非偶一為之，而屬經常性所得報酬，且系爭夜點費領取之
    條件即為夜間工作，與日班員工相較顯已具備特殊差異之工
    作條件，核屬經常性提供勞務所得報酬，均如前述。又工資
    各項結構之內容，雖有依工作性質、職級、年資等節而有不
    同或毋須申報領取者（如本薪），然亦不乏為相同數額之給
    付（如伙食津貼、交通津貼等）或核實申報領取者（如加班
    費），公司給付勞工之各種款項是否屬於工資一部，應實質
    審核其內容，而非依是否屬正常工時內之給付、形式上數額
    是否同一、是否加倍發給，或是否需依公司內部規範、設定
    條件申報請領，推認該等給付非屬工資。且薪資之結構亦有
    單純與繁複之分，工作底薪未予調整，亦不表示薪資結構之
    其他項目不得調整，上訴人既將系爭夜點費隨物價指數而作
    調整，適足以反映出系爭夜點費為夜間提供工作勞務之對價
    報酬，而非恩惠性給與。是上訴人抗辯：系爭夜點費依制度
    沿革，並非勞務對價，不應列入平均工資計算退休金乙節，
    自非可採。
  ⑷上訴人又辯稱：勞基法施行細則第10條第9款制定及修正歷程
    觀之，系爭夜點費實難認屬勞基法第2條第3款所訂之工資乙
    節。查，94年6月14日修正前之勞基法施行細則第10條第9款
    雖將「差旅費、差旅津貼、交際費、夜點費及誤餐費等」排
    除於「經常性給與」之外，惟該款規定之差旅費、差旅津貼
    及交際費，因屬不確定之事項所支出，固可認定並非「經常
    性給與」，然上開項目尚與系爭夜點費之性質係屬固定輪班
    工作型態下經常性給與之勞務對價不同，自不得以發給名目
    為「夜點費」，即認有上開規定之適用。況該施行細則於94
    年6月14日修正時，已將有關夜點費及誤餐費之規定刪除，
    其修正理由為：「鑒於事業單位迭有將『輪班津貼』或『夜勤
    津貼』等具有工資性質之給付，以『夜點費』或『誤餐費』名義
    發放，以減輕雇主日後平均工資之給付責任，實有欠妥，爰
    修正刪除勞基法施行細則第10條第9款之『夜點費』或『誤餐費
    』規定，嗣後有關夜點費及誤餐費是否為工資，應依該法第2
    條第3款規定及上開原則，個案認定」乙節，亦有行政院勞
    工委員會94年6月20日勞動二字第0940032710號令函可參。
    而本件上訴人以夜點費之名目所為給付，該給付具有工資性
    質，業經本院審認如前，核亦不違反前揭函令所揭示之夜點
    費是否為工資應依個案認定之意見。
  ⑸上訴人另辯稱：被上訴人3人為國營事業所屬人員，其薪資應
    優先適用國營事業管理法及行政院訂定之有關規定辦理，且
    行政院已函釋夜點費之性質並非工資，經濟部迄未同意將系
    爭夜點費報行政院核定列入「經濟部所屬事業機構列入計算
    平均工資之給與項目表」，伊自無權自行將系爭夜點費納入
    工資以計算及調整勞工退休金乙節，並據其提出經濟部104
    年9月4日經授營字第10420367190號函為證（見原審卷第105
    至108業）。然查，按「為規定勞動條件最低標準，保障勞
    工權益，加強勞雇關係，促進社會與經濟發展，特制定本法
    ；本法未規定者，適用其他法律之規定。雇主與勞工所訂勞
    動條件，不得低於本法所定之最低標準。」，勞基法第1條
    定有明文。而上開規定乃為強制規定，若依其他相關法令所
    定之勞動條件高於勞基法所規範之內容時，始有優先適用其
    他相關法令之餘地。觀諸國營事業管理法第14條規定：「國
    家事業應撙節開支，其人員待遇及福利，應由行政院規定標
    準，不得為標準以外之開支。」，經濟部所屬事業機構用人
    費薪給管理要點第10條第2項前段規定：「各事業機構主持
    人應依企業化精神合理訂定所屬人員薪給標準。」，其規範
    所載之內容僅規定國家事業人員之待遇及福利，應由行政院
    規定標準而已，並未就工資之定義有特別之規定。雖國營事
    業管理法第14條雖規定國營事業應撙節開支，其人員待遇及
    福利，應由行政院規定標準，不得為標準以外之開支。而「
    經濟部所屬事業機構列入計算平均工資之給與項目表」之內
    容，係工資項目以外得列入平均工資計算之「加給」、「津
    貼」等項目，並非有關工資本身定義及範圍之認定。又行政
    院人事行政局81年10月28日局肆字第36543號函釋意旨，亦
    僅指示夜點費係由各機關衡酌實際需要自行支給，並未具體
    認定夜點費本身並非屬於工資。另經濟部104年9月4日經授
    營字第10420367190號函：「說明：二、㈡……夜點費屬宵夜、
    點心性質，且各事業之間因屬性及負擔能力不同而有不同水
    準，……夜點費發給標準與薪資無關。……」等語（見原審卷第
    106頁），該函並以：「說明：二、㈤……倘雇主為改善勞工之
    生活，縱為經常性給付，惟其給付係為雇主單方之目的，具
    有勉勵、恩惠性質之給與，仍非屬勞工工作之對價，允不認
    屬工資（詳附件8）。」等語（見原審卷第107頁），然所援
    引之「附件8」，依上開函釋說明㈤係指勞委會於94年6月20
    日勞動2字第0940032710號函釋，其函釋意旨以：「鑑於事
    業單位迭有將『輪班津貼』或『夜勤津貼』等具有工資性質之給
    付，以夜點費或誤餐費名義發放，以減輕雇主日後平均工資
    之給付責任，實有欠妥。爰修正刪除勞基法施行細則第10條
    第9款之夜點費或誤餐費規定，嗣後有關夜點費或誤餐費是
    否為工資，應依該法第2條第3款規定及上開原則，個案認定
    。」等語，足見給付項目是否符合勞基法第2條第3款規定，
    是否具備「勞務對價」及「經常性給與」之原則，應就個案
    情形為認定，並未排除夜點費之性質為工資。故上訴人抗辯
    ：伊為國營事業，國營事業人員之薪資，應依國營事業管理
    法及行政院經濟部訂立規定辦理，而依經濟部及行政院勞工
    委員會函釋意旨已說明夜點費之性質非工資，故不應計入平
    均工資計算乙節，尚難採取。
  ⑹上訴人再抗辯：伊有安排說明會，說明系爭夜點費不列入平
    均工資計算；且被上訴人3人簽有年資結清協議書，其中第2
    條有就平均工資為說明，被上訴人3人對於舊制結清之平均
    工資並未納入夜點費及值班費，知之甚詳，自不得於結清後
    再為相反之主張乙節，並據其提出上訴人108年12月9日油人
    發字第10810836120號函、油品行銷事業部108年12月11日銷
    人發字第10803143940號函、油品行銷事業部嘉義營業處人
    力資源組108年12月16日(108)人資字第1206號公務聯繫單、
    油品行銷事業部嘉義營業處人力資源組辦理「舊制年資結清
    說明會」之簽呈、參加人員簽到表、99年10月20日油人發字
    第09910418770號函暨所附99年10月13日「本公司輪班人員
    夜點費報支規定研商」會議紀錄暨簽到表、經濟部101年5月
    1日經營字第10103509980號函、109年9月17日臺灣石油工會
    第15屆理事會第9次會議紀錄、行政院秘書長108年10月25日
    院臺經字第1080094808號函暨所附108年10月17日「研商夜
    點費相關事宜」會議紀錄暨簽到表、「舊制年資結清說明會
    」說明簡報節錄、年資結清協議書為證（見原審卷第139至1
    78、99至104頁）。惟查，依上開書證及依兩造不爭執之事
    項㈡所示，上訴人雖有宣導平均工資計算之基準，且被上訴
    人3人於109年5至6月間簽署之結清協議書第2條亦有約定，
    平均工資悉依據行政院82年12月15日台82經44010號函核定
    「經濟部所屬事業機構列入計算平均工資之給與項目表」計
    算，惟上開給付項目表僅在確保被上訴人3人可獲得工資之
    計算基準，並不排除被上訴人3人依其他法令可獲得之工資
    ，可列入平均工資之計算，被上訴人3人簽署年資結清協議
    書亦為辦妥結清舊制年資退休金請領手續，亦難以此推認被
    上訴人3人已同意捨棄將系爭夜點費及值夜費列入平均工資
    之範圍至明。是上訴人前述抗辯，應不可採。
  ⒊有關系爭值夜費部分：
  ⑴上訴人雖主張：系爭值夜費之給付，係因莊明賓、周治明分
    別於阿里山、大埔加油站服務，值夜時負責保全工作，僅有
    留守性質，而依勞動部108年3月12日發布修正事業單位實施
    勞工值日（夜）應行注意事項之值日夜定義，值夜並非正常
    工作內容與時間之延伸，與加班概念不同，且必實際值夜者
    始得領取，未具常態性，亦應為恩惠性措施乙節。惟查：①
    員工於值班期間所處理者，通常為臨時需要緊急處理之事務
    ，固未必與一般工作時間之工作內容完全相同，惟依上訴人
    提出之加油站經營管理手冊第16章有關值夜之規定（見本院
    卷第47至51頁），其內容詳如附件所示，加油站值夜人員以
    固定輪值為常態（第2條），輪值期間有到場服勞務之義務
    ，不得遲到早退，不得任意擅離值班場所（第3條至第5條）
    ，移交、保管並記載工作日誌之義務（第6、8條），發售油
    品、緊急意外事故處理及油罐汽車送油到站負責收油之義務
    （第7、9、11條），足認該值班仍係莊明賓、周治明於上訴
    人指揮監督權下，基於從屬性所應盡之工作內容；又參以被
    上訴人莊明賓、周治明陳稱：其等進行值夜工作時，係依上
    訴人指派前往偏遠地區加油站工作，並於值夜期間留守加油
    站、營業時間外發售油品、緊急意外事故處理乙節（見本院
    第125至126、141至142頁），而此等工作與兩造約定由被上
    訴人莊明賓、周治明之工作縱非全然相同，亦屬相關工作，
    則系爭值夜費，自屬被上訴人莊明賓、周治明依上訴人之指
    派及依值夜規定而從事夜間工作之勞務對價，而為勞基法第
    2條第3款所規定之工資。再者，不論上訴人在值夜時段之指
    揮監督情形是否較為薄弱，苟被上訴人莊明賓、周治明受上
    訴人指揮監督在特定場所提供服務，並因輪值擔任夜間保全
    工作，而領取系爭值夜費，即屬兩造原約定之勞務外，另由
    上訴人指派被上訴人莊明賓、周治明夜間工作而增加之勞務
    內容，堪認系爭值夜費之給付具有常態性。上訴人上開所辯
    ，難認可採。從而，系爭值夜費為被上訴人莊明賓、周治明
    於一般情形下經常可以領得之給付，而系爭值夜費既為勞工
    因工作所獲之報酬，且制度上具有經常性，自符合勞務對價
    性及經常性給與之要件，依勞基法第2條第3款規定，應屬於
    工資之性質。
  ⑵上訴人復辯稱：依行政院勞工委員會97年3月10日勞動4字第0
    970005636號函、事業單位實施勞工值日（夜）應行注意事
    項，值夜並非正常工作內容與時間之延伸，與加班之概念不
    同，有臺灣臺南地方法院103年度簡字第75號行政訴訟簡易
    判決可參，系爭值夜費未具有常態性，亦非工作之對價，自
    不應列入工資計算，亦有其他法院之裁判可資參酌乙節，並
    提出行政院勞工委員會97年3月10日勞動4字第0970005636號
    函、事業單位實施勞工值日（夜）應行注意事項、臺灣高等
    法院高雄分院109年度勞上易字第26號民事判決書、臺灣高
    雄地方法院109年度勞訴字第119號民事判決書為證（見原審
    卷第111、109至110頁，本院卷第23至44頁）。惟查，須符
    合雇主之給與、工作之對價及經常性之給與等條件，始得謂
    為工資；雇主具勉勵、恩惠性質之給與，並非對於勞工提供
    勞務之對價，即非勞基法所謂之工資，而本院認定系爭值夜
    費符合勞務對價性及經常性給與之要件，係屬工資，業如前
    述。又系爭值夜費是否屬於工資之一部分，本屬法院應依職
    權個案判斷之事項，上開主管機關函示及頒訂或日後修正之
    注意事項，並無拘束本院之效力；且系爭值夜費是否屬於工
    資一部分，係屬本院應依職權個案判斷之事項，亦不受勞動
    部之政策宣示之影響。另查，其他法院另案裁判之個案事實
    ，既與本件事實不同，本院自亦不受其拘束。故上訴人上開
    所辯乙節，亦無足採。
  ⒋綜上，本件上訴人發放被上訴人3人之系爭夜點費、值夜費具
    有經常性、對價性，屬於被上訴人3人工資之範圍，故被上
    訴人3人主張系爭夜點費、值夜費為工資之一部分，應納入
    平均工資以計算退休金等語，自屬有據。 　
  ㈡被上訴人3人主張應將系爭夜點費、值夜費納入退休平均工資
    計算，請求補發如附表二「應補結清舊制年資退休金額」欄
    所示之差額，有無理由？
  ⒈按「勞工退休金之給與標準如下：一、按其工作年資，每滿1
    年給與兩個基數。但超過15年之工作年資，每滿1年給與1個
    基數，最高總數以45個基數為限。未滿半年者以半年計；滿
    半年者以1年計。……前項第1款退休金基數之標準，係指核准
    退休時1個月平均工資。第1項所定退休金，雇主應於勞工退
    休之日起30日內給付。」、「勞工工作年資自受僱之日起算
    ，適用本法前之工作年資，其資遣費及退休金給與標準，依
    其當時應適用之法令規定計算；當時無法令可資適用者，依
    各該事業單位自訂之規定或勞雇雙方之協商計算之。適用本
    法後之工作年資，其資遣費及退休金給與標準，依第17條及
    第55條規定計算。」，勞基法第55條第1項第1款、第2項、
    第3項、第84條之2分別定有明文。
  ⒉查，系爭夜點費及值夜費既為勞基法第2條第3款規定之工資
    ，上訴人於被上訴人3人結算舊制年資核給退休金時，自應
    將其列入作為平均工資之計算基礎。本件上訴人於被上訴人
    3人結算舊制年資退休金，並未將其等在職期間領取之夜點
    費及值夜費列入平均工資予以核計，如將系爭夜點費及值夜
    費計入平均工資計算退休金，依兩造不爭執之事項㈣所示，
    上訴人應給付被上訴人3人所短少領取之退休金差額及遲延
    利息，各如附表二「應補結清舊制年資退休金額」欄所示之
    金額，及「利息起算日」欄所示之日起至清償日止，按週年
    利率百分之5計算之利息乙節，則被上訴人3人依上開規定，
    請求上訴人給付如附表二「應補結清舊制年資退休金額」欄
    所示之金額及「利息起算日」欄所示之日起至清償日止加計
    之法定遲延利息，自屬有據。
七、綜上所述，被上訴人3人依勞工退休金條例第11條第1項、第
    3項、勞基法第55條之規定，請求上訴人應分別給付被上訴
    人3人如附表二「應補結清舊制年資退休金額」欄所示之金
    額，及各自如附表二「利息起算日」欄所示之日起至清償日
    止，按週年利率百分之5計算之利息，核屬有據，應予准許
    。原審為被上訴人3人全部勝訴之判決，及依職權為假執行
    、附條件免為假執行之宣告，並無不合。上訴意旨指摘原判
    決不當，求予廢棄改判，為無理由，應予駁回。
八、本件事證已臻明確，兩造其餘之攻擊或防禦方法及所用之證
    據，認均不足以影響本判決之結果，爰不逐一論列，附此敘
    明。
九、據上論結，本件上訴為無理由，依民事訴訟法第449條第1項
    、第78條，判決如主文。 
中　　華　　民　　國　　110 　年　　7 　　月　　29　　日
                  勞動法庭      審判長法  官  吳森豐

                                      法  官  孫玉文

                                      法  官  郭貞秀
上為正本係照原本作成。
不得上訴。　
中　　華　　民　　國　　110 　年　　7 　　月　　29　　日

                                      書記官  蘇玟心
 
附表一
編號 姓名 任職單位 項  目 結清舊制前 3個月平均 結清舊制前 6個月平均  1 莊明賓 嘉義營業處○○○新加油站 夜點費  6,267元  6,333元    值夜費  8,773元  9,043元  2 周治明 嘉義營業處○○加油站 夜點費  5,867元  6,067元    值夜費  7,333元  7,798元  3 林清河 嘉義營業處○○○加油站 夜點費  5,250元  4,750元 

附表二
編號 姓名 勞基法施行前基數 勞基法施行後基數 項  目 勞基法施行前差額 勞基法施行後差額 應分別給付夜點費、值夜費之差額 應補結清舊制年資退休金額 利息起算日 1 莊明賓 4 37 夜點費 2萬5,068元 23萬4,321元  25萬9,389元  62萬9,072元 109年8月1日     值夜費 3萬5,092元 33萬4,591元  36萬9,683元   2 周治明 11.8333 33.1667 夜點費 6萬9,426元 20萬1,222元  20萬1,222元  61萬6,056元 109年8月1日     值夜費 8萬6,774元 25萬8,634元  34萬5,408元   3 林清河 11.1666 33.8334 夜點費 5萬8,625元 16萬0,709元  21萬9,334元  21萬9,334元 109年8月1日 

附件：加油站經營管理手冊第十六章值夜
條次 內容  一 加油站每日營業時間外之值夜（保全站除外），由各營業處考量實際情況，斟酌安排。  二 加油站值夜人員由各該站工作人員輪流擔任。  三 值夜人員應按時在站執行任務，不得藉故推託，或有遲到早退情事。  四 值夜人員於翌晨開始營業後，如早班營業人員尚未到班，應俟其到班後始得離開。  五 值夜人員留守加油站，不得離開，並保持警覺。  六 值夜人員到值時，所有站内各種油料存量、加油機發油累計截止數字、量油口與收油口鑰匙及現款等，應由當日晚班值班站長移交予值夜人員，翌晨再由值夜人員移交予早班值班站長，並應於工作日誌中作完備之記錄。  七 值夜人員於營業時間外發售油品按照本篇第八章第一節第十項規定辦理。  八 加油機夜間應由晚班營業人員加鎖將鑰匙交值夜人員保管，翌日晨再轉交早班人員啟用。  九 值夜人員如遇緊急意外事故（如空襲、颱風、地震、火警）應依本辦法第十七章「意外事故應變準則」處理。  十 值夜人員每值夜一次得按規定報支值夜費。 十一 值夜人員遇有油罐汽車送油到站時，應按油罐汽車運送散裝油料至本公司加油站之操作程序確實負責收油。